【裁判字號】    97,交聲,2957
【裁判日期】    971126
【裁判案由】    聲明異議
【裁判全文】
臺灣臺中地方法院交通事件裁定        97年度交聲字第2957號
抗  告  人
即異議  人
即受處分人  甲○○
原處分機關  交通部公路總局臺中區監理所臺中市監理站
上列抗告人因聲明異議案件，不服本院中華民國97年10月28日所
為之裁定（97年度交聲字第2957號），提起抗告，本院更正裁定
如下：
    主  文
原裁定撤銷。
原處分關於罰鍰逾新臺幣壹萬伍仟元部份撤銷。
前項撤銷部分，甲○○不罰。
其餘異議駁回。
    理  由
一、抗告意旨略以：抗告人即異議人因酒駕案件受緩起訴處分，
    並已向財團法人犯罪被害人保護協會臺中分會繳交緩起訴處
    分金新臺幣（下同）30,000元。依行政罰法第26條規定一事
    不二罰，採「先刑法後行政法」，現監理機關復裁處異議人
    罰鍰45,000元顯然有誤，原裁定駁回聲請，抗告人不服。爰
    提起抗告，聲請撤銷原裁定，更為適當之裁定等語。
二、按汽車駕駛人，駕駛汽車經測試檢定有酒精濃度超過規定標
    準者，處新臺幣15,000元以上60,000元以下罰鍰，並當場移
    置保管其車輛及吊扣其駕駛執照1 年；汽車駕駛人有飲酒後
    其吐氣所含酒精成份超過每公升0.25毫克以上者，不得駕車
    ，道路交通管理處罰條例第35條第1 項第1 款及道路交通安
    全規則第114 條第2 款分別定有明文。
三、經查：
  (一)抗告人於民國96年9 月21日21時許起，至同日22時30分許止
    ，在臺中縣太平市○○路朋友住處，飲用高粱酒約7 、8 杯
    ，已達不能安全駕駛動力交通工具，竟仍騎乘車號IMX-828
    號重型機車。嗣於同日23時19分許，途經臺中縣太平市○○
    號道路與新平路三段路口，為警攔查，並測得其酒精濃度達
    每公升0.78毫克，經臺中縣警察局太平分局以抗告人違反道
    路交通管理處罰條例第35條第1 項第1 款違規事由，予以開
    單告發。抗告人刑事責任部分，經臺灣臺中地方法院檢察署
    檢察官於96年9 月23日，以96年度速偵字第4680號為緩起訴
    處分，緩起訴期間為1 年（96年10月9 日至97年10月8 日）
    ，抗告人應於收受緩起訴處分命令通知書之日起1 個月內，
    向財團法人犯罪被害人保護協會臺中分會支付30,000元。抗
    告人依限支付30,000元。原處分機關於緩起訴期滿後之97年
    10月20日，以抗告人有「汽車駕駛人酒精濃度超過規定標準
    （0.55以上）」舉發違規事由，予以處罰鍰45,000元，並吊
    扣駕駛執照12個月，施以道安講習等情，為抗告人所不爭執
    ，並有緩起訴處分書、緩起訴處分命令通知書及舉發違反道
    路交通管理事件通知單影本各1 紙在卷可稽。是抗告人於上
    揭時、地，確有裁決書所載之事實，堪信屬實。
  (二)按94年2月5日公布，並於95年2月5日施行之行政罰法第26條
    規定：「一行為同時觸犯刑事法律及違反行政法上義務規定
    者，依刑事法律處罰之。但其行為應處以其他種類行政罰或
    得沒入之物而未經法院宣告沒收者，亦得裁處之。前項行為
    如經不起訴處分或為無罪、免訴、不受理、不付審理之裁判
    確定者，得依違反行政法上義務規定裁處之。」又其他種類
    行政罰，係指違反行政法上之義務應受「裁罰性」之「不利
    處分」，依行政罰法第2 條規定，包括限制或禁止行為之吊
    扣證照處分。究其立法目的，一行為同時觸犯刑事法律及違
    反行政法上義務規定時，由於刑罰與行政罰同屬對不法行為
    之制裁，而刑罰之懲罰作用較強，故依刑事法律處罰，即足
    資警惕時，實無一事二罰再處行政罰之必要，且刑事法律處
    罰，由法院依法定程式為之，較符合正當法律秩序，應予優
    先適用，但罰鍰以外之沒入或其他種類行政罰，因兼具維護
    公共秩序之作用，為達行政目的，行政機關仍得併予裁處。
    本件抗告人確有酒精濃度超過規定標準之交通違規事實，且
    其酒後駕車之行為，亦經臺灣臺中地方法院檢察署檢察官於
    96 年9月23日，以96年度速偵字第4680號為緩起訴處分確定
    ，已如前述，故受處分人飲酒後駕駛車輛之前開違規行為並
    受刑事處罰之事實，亦堪認定。按前項汽車駕駛人，經裁判
    確定處以罰金低於本條例第九十二條第三項所訂最低罰鍰基
    準規定者，應依本條例裁決繳納不足最低罰鍰之部分，道路
    交通管理處罰條例第35條第8 項定有明文。此所稱罰金，解
    釋上自應包括依檢察官處分命令，而向公庫或指定之公益團
    體、地方自治團體繳納款項在內。異議人依緩起訴處分命令
    向財團法人犯罪被害人保護協會臺中分會繳納30,000元，係
    履行檢察官為緩起訴處分命令，性質上自屬於處分金，與罰
    金無異，是依上開規定，原處分機關就行政罰鍰方面仍得裁
    處15,000元（即差額部分）。至其餘罰鍰30,000元部分，異
    議人繳納上開處分金後，已受到實質制裁，縱認該命令因未
    經法院裁判所為之處罰，非刑事處分，但向國庫繳納款項之
    行為究具行政罰鍰之性質，自不應就同一行為再受行政罰鍰
    ，否則將與行政罰法第26條規定之立法意旨相違背（參照臺
    灣高等法院暨所屬法院96年11月28日96年法律座談會刑事類
    提案第36號研討結果）。
四、綜上所述，原處分機關於緩起訴處分期間屆滿後，依道路交
    通管理處罰條例第35條第1 項第1 款規定，參酌違反道路交
    通管理事件統一裁罰基準表，裁處異議人罰鍰逾15,000元部
    分，於法未合，異議人之異議，為有理由，應由本院將原處
    分撤銷，另為不罰之諭知。至罰鍰15,000元部分，於法無違
    ，此部分異議為無理由，應予駁回。
據上論斷，應依刑事訴訟法第408 條第2 項、道路交通案件處理
辦法第26條、第19條、第20條前段，裁定如主文。
中    華    民    國    97    年    11    月    26    日
                  交通法庭      法  官  柯志民
上正本證明與原本無異。
如不服本裁定，應於送達後5 日內向本院提出抗告狀。
                                書記官  賴亮蓉
中    華    民    國    97    年    11    月    26    日


司法院資訊處製作；財團法人民間司法改革基金會備份。
